【裁判字號】    99,消債更,419
【裁判日期】    991217
【裁判案由】    
【裁判全文】
臺灣高雄地方法院民事裁定           99年度消債更字第419號
聲  請  人  陳靖絨原名為陳瓊.
代  理  人  李淑妃  律師
上列當事人聲請消費者債務清理事件，本院裁定如下：
    主  文
聲請人陳靖絨自民國九十九年十二月十七日下午四時起開始更生
程序。
命司法事務官進行本件更生程序。
    理  由
一、聲請意旨略以：聲請人即債務人陳靖絨前向金融機構辦理消
    費貸款、信用卡契約等致積欠無擔保債務計新臺幣（下同）
    1,862,905 元，因無法清償債務，乃於民國99年6 月間與最
    大債權銀行大眾商業銀行股份有限公司（下稱大眾銀行）進
    行前置協商，但因聲請人無法負擔任何還款條件，致使協商
    不成立，並因聲請人有不能清償債務或有不能清償之虞，復
    未經法院裁定開始清算程序或宣告破產，爰依法聲請准予裁
    定更生等語。
二、按「債務人不能清償債務或有不能清償之虞者，得依本條例
    所定更生或清算程序，清理其債務。」，消費者債務清理條
    例第3 條定有明文。衡以消費者與金融機構間債之關係之發
    生，係依契約自由原則及相互間之信賴為基礎，此為社會經
    濟活動得以維繫及發展之重要支柱，債務人經濟窘迫，固不
    應任其自生自滅，債權人一方之利益，仍不能因之摒棄不顧
    。是債務人於協商程序中，自應本於個人實際財產及收支狀
    況，依最大誠信原則，商討解決方案。如終究不能成立協商
    ，於聲請更生或清算時，法院審酌上開條文所謂「不能清償
    或有不能清償之虞」，自宜綜衡債務人全部收支、信用及財
    產狀況，評估是否因負擔債務，而不能維持最基本之生活條
    件；所陳報之各項花費，是否確屬必要性之支出；如曾有協
    商方案，其條件是否已無法兼顧個人生活之基本需求等情，
    為其判斷之準據。
三、經查：
（一）聲請人前向各金融機構辦理消費貸款、信用卡契約等致積
      欠無擔保債務計1,922,728 元，因無法清償債務，乃於99
      年6 月間與最大債權銀行大眾銀行進行前置協商，但因聲
      請人無法負擔任何還款條件，致使協商不成立，此有財團
      法人金融聯合徵信中心前置協商專用債權人清冊及當事人
      綜合信用報告、前置協商不成立通知書、債權讓與證明書
      等在卷可稽（卷第11-16 頁、第64頁、第19頁、第108 頁
      ），堪認上情屬實。
（二）聲請人主張其現從事繪圖員工作，按件計酬，每月收入約
      為18,000元，此有聲請狀、工作說明書附卷可證（卷第4
      頁、第21頁），均認屬實，是應以其自陳每月收入18,000
      元為核算其償債能力之基礎。
（三）至聲請人個人日常生活必要費用部分，審酌聲請人負債之
      現況，基於社會經濟活動之互賴及誠信，該日常生活所需
      費用，自應節制開支，不得有超越一般人最低生活標準之
      享受，否則反失衡平，本院參酌內政部社會司所公告歷年
      最低生活費一覽表，99年度高雄市每人每月最低生活費標
      準為11,309元，則聲請人每月最低生活費除有特殊情形並
      有證據證明者外，自宜以此為度，始得認係必要支出。按
      上開核算標準係內政部社會司依社會救助法第4 條規定所
      制訂，權衡各區域一般人最近一年每月平均消費，再以該
      數額之百分之60計算每人每月最低生活費標準，業已包含
      日常生活各項基本花費，故聲請人另陳報房屋租金部分，
      即不得另予列計，附此敘明。
（四）綜上所述，依聲請人平均每月收入18,000元，扣除個人日
      常生活所需之必要費用11,309元後，其餘額為6,691 元【
      計算式：18,000－11,309=6,691】，而聲請人目前負債總
      額為1,922,728 元，以上開餘額按月攤還結果，如不計利
      息，約24年期間始能清償完畢，如加計利息負擔，其還款
      年限顯然更長，有違消費者債務清理條例協助債務人重建
      更生之立法本意。審酌聲請人現從事繪圖員工作，非於公
      家單位或可預期將穩定之工作，堪認聲請人之債務大於財
      產，而有不能清償債務或有不能清償之虞之情事，準此，
      上開償債年限將使聲請人生活長期陷入窘境，於其目前身
      心狀況俱有不良影響，自非允當。從而，聲請人主張已不
      能清償債務或有不能清償之虞，聲請本院准予更生，依所
      舉事證及本院調查結果，即無不合。
四、末按「法院開始更生程序之裁定，應載明其年、月、日、時
    ，並即時發生效力。」、「法院裁定開始更生或清算程序後
    ，得命司法事務官進行更生或清算程序，必要時得選任律師
    、會計師或其他適當之自然人或法人一人為監督人或管理人
    。」，消費者債務清理條例第45條第1 項、第16條第1 項分
    別定有明文。本件聲請人其目前收入及財產狀況，不能履行
    債務，有如上述。此外，復查聲請人無消費者債務清理條例
    第46條各款所定駁回更生聲請等事由，有本院民事紀錄科查
    詢表及臺灣高等法院被告前案紀錄表在卷可憑。且聲請人既
    非從事營業活動而屬受薪之消費者，所負無擔保或無優先權
    之債務總額亦未逾1,200 萬元。從而，聲請人聲請更生，洵
    屬有據，應予准許，爰命司法事務官進行本件更生程序。
五、依消費者債務清理條例第11條第1 項、第45條第1 項、第16
    條第1 項，裁定如主文。
中    華    民    國    99    年    12    月    17    日
                    民事庭  法  官  邱泰錄
以上正本證明與原本無異。
本裁定已於99年12月17下午4時公告。
本件不得抗告。
中    華    民    國    99    年    12    月    17    日
                            書記官  梁竫

司法院資訊處製作；財團法人民間司法改革基金會備份。
